臺灣桃園地方法院小額民事判決
111年度壢保險簡字第142號
原      告  新安東京海上產物保險股份有限公司

法定代理人  單正寰  
訴訟代理人  吳崇銘  
被      告  盧友聖  

訴訟代理人  廖威淵律師
上列當事人間請求損害賠償(交通)事件，本院於民國111年9月26
日言詞辯論終結，判決如下：
    主    文
一、被告應給付原告新臺幣（下同）14,536元，及自民國111年7
    月12日起至清償日止，按週年利率5%計算之利息。
二、原告其餘之訴駁回。
三、訴訟費用1,000元，由被告負擔398元，餘由原告負擔。
四、本判決原告勝訴部分得假執行。
　　理由要領
一、按民事訴訟法第436條之8第1項規定：「關於請求給付金錢
    或其他代替物或有價證券之訴訟，其標的金額或價額在新台
    幣十萬元以下者，適用本章所定之小額程序。」同法第436
    條之18規定：「判決書得僅記載主文，就當事人有爭執事項
    ，於必要時得加記理由要領。」本件因原告減縮訴之聲明後
    ，訴訟標的金額在10萬元以下，實質上已屬適用小額訴訟程
    序案件，僅不及變更案號而已，故關於訴訟程序、上訴費用
    計算、上訴之規定，均應適用小額訴訟程序，先予敘明。
二、原告主張
　　被告於110年12月17日16時36分許，駕駛車牌號碼000-0000
    號自小客車（下稱肇事車輛），行經桃園市中壢區松勇一街
    與松勇三街口，因未禮讓右方車先行，撞擊原告所承保訴外
    人古世昌所有之車牌號碼000-0000號自小客車（下稱系爭車
    輛），經原告查證屬實後賠付必要修復費用共16萬元（其中
    工資及塗裝為40,155元、零件為119,845元）。原告經扣除
    零件折舊費用，並以被告應負擔70%之肇事責任計算後，仍
    有36,498元之損害。爰依民法侵權行為及保險法第53條第1
    項規定，提起本件訴訟等語。並聲明：被告應給付原告36,4
    98元，及自起訴狀繕本送達翌日起至清償日止，按週年利率
    5%計算之利息（見本院卷第63頁第32行、反面第1行）。
三、被告答辯
　　被告於事故現場視線遭阻擋，且肇事車輛已通過路口後才遭
    系爭車輛撞擊，被告應無須禮讓，訴外人古世昌就本件事故
    與有過失。原告請求應計算折舊，且肇事車輛之維修費應與
    原告請求金額抵銷等語。並聲明：原告之訴駁回。
四、是依上開說明，以下僅就（一）被告是否應負損害賠償責任
    ？（二）訴外人古世昌是否與有過失？（三）原告得請求賠
    償之金額若干？（四）被告得主張抵銷之金額若干？記載理
    由要領如下：
（一）被告是否應負損害賠償責任？
　　⒈按民法第191條之2前段規定：「汽車、機車或其他非依軌
      道行駛之動力車輛，在使用中加損害於他人者，駕駛人應
      賠償因此所生之損害。」按道路交通安全規則第93條第1
      項第2款規定：「行經設有彎道、坡路、狹路、狹橋、隧
      道、學校、醫院標誌之路段、道路施工路段、泥濘或積水
      道路、無號誌之交岔路口及其他人車擁擠處所，或因雨霧
      致視線不清或道路發生臨時障礙，均應減速慢行，作隨時
      停車之準備。」同法第102條第1項第2款本文規定：「行
      至無號誌或號誌故障而無交通指揮人員指揮之交岔路口，
      支線道車應暫停讓幹線道車先行。未設標誌、標線或號誌
      劃分幹、支線道者，少線道車應暫停讓多線道車先行；車
      道數相同時，轉彎車應暫停讓直行車先行；同為直行車或
      轉彎車者，左方車應暫停讓右方車先行。」
　　⒉經查肇事車輛於事故前沿松勇三街往松信路方向行駛，系
      爭車輛則沿松勇一街往松勇路方向行駛。兩車行駛至松勇
      三街與松勇一街路口，該路口並無標誌、標線或號誌劃分
      幹、支線道，車道數並均相同，此時肇事車輛為左方車，
      系爭車輛則為右方車等情，有道路交通事故現場圖在卷可
      參（見本院卷第24頁），是依上揭規定，肇事車輛即應禮
      讓系爭車輛先行。
　　⒊再查系爭車輛於事故前沿松勇一街往松勇路方向行駛，左
      側對向車道有水泥攪拌車遮蔽松勇三街之路口情形，至系
      爭車輛行駛至松勇一街與松勇三街時，始可見肇事車輛沿
      松勇三街往松信路方向行駛，車身已通過路口約1/3寬度
      。兩車均未減速，隨後發生碰撞等情，有系爭車輛行車紀
      錄器影像、截圖及勘驗筆錄在卷可參（見本院卷第61頁）
      。可知被告駕駛肇事車輛行經無號誌交岔路口之事故地點
      時，未減速慢行，且未禮讓左方系爭車輛先行，遭系爭車
      輛撞擊而肇生本件事故。
　　⒋被告雖辯稱於事故發生前肇事車輛已快通過路口，沒有禮
      讓問題等語。然一上開監視器影像可知，於系爭車輛行駛
      至事故路口時，肇事車輛雖已通過路口約1/3寬，然尚未
      通過路口中央，是肇事車輛自仍應禮讓右方系爭車輛先行
      ，被告此部分所辯，並不可採。
　　⒌被告另辯稱其於事故當時視線遭遮蔽等語。然由上開行車
      紀錄器影像可知，於系爭車輛行駛至路口前，被告之視線
      遭到遮蔽，然迄至系爭車輛抵達事故路口時，被告已可見
      右方系爭車輛正在靠近。是如被告能依規定減速慢行，則
      應無不能注意之情事，被告此部分所辯，並不可採，應認
      被告就本件事故具過失甚明。揆諸前揭規定，被告自應就
      系爭車輛之損害，負侵權行為之損害賠償責任。
（二）訴外人古世昌是否與有過失？
　　⒈按民法第217條第1項規定：「損害之發生或擴大，被害人
      與有過失者，法院得減輕賠償金額，或免除之。」
　　⒉查上開行車紀錄器影像、截圖及勘驗筆錄，可知訴外人古
      世昌駕駛系爭車輛，行經無號誌交岔路口之事故地點時，
      未減速慢行，致系爭車輛碰撞肇事車輛，因而肇生本件事
      故。而依當時情形，並無不能注意之情事，已如前述。訴
      外人古世昌竟疏未注意而駕駛系爭車輛撞擊肇事車輛，足
      見訴外人古世昌與有過失甚明。本院斟酌本件事故發生時
      雙方各項情狀，認本件事故之發生，被告應負擔60%、原
      告應負擔40%之過失責任。
（三）原告得請求賠償之金額若干？
　　⒈按民法第213條第1、3項規定：「負損害賠償責任者，除法
      律另有規定或契約另有訂定外，應回復他方損害發生前之
      原狀。第1項情形，債權人得請求支付回復原狀所必要之
      費用，以代回復原狀。」又所謂必要修復費用，如修理材
      料以新品換舊品時，應予折舊（最高法院77年度第9次民
      事庭會議決議參照）。
　　⒉經查，系爭車輛修理費用為16萬（其中工資及塗裝為40,15
      5元、零件折舊前為119,845元），有估價單及統一發票等
      件可證（見本院卷第10至17頁），而原告既係以新零件替
      代舊零件，自應就零件費用計算並扣除折舊，始屬公平。
　　⒊依行政院所頒固定資產耐用年數表及固定資產折舊率之規
      定，系爭車輛之耐用年數為5年，依定率遞減法每年折舊1
      000分之369，其最後一年之折舊額，加歷年折舊累積額，
      總和不得超過該資產成本原額之10分之9之計算方法。查
      系爭車輛之出廠年月為102年12月，有系爭車輛行車執照
      可證（見本院卷第6頁），迄至本件事故發生時即110年12
      月17日，已使用逾5年。則零件扣除折舊後之修復費用估
      定為10分之1即11,985元，加計工資、塗裝40,155元，共
      計52,140元。復依前述過失責任比例之認定，被告應負60
      %之過失，據此計算則原告得請求之金額即為31,284元【
      計算式：52,140×60%＝31,284】。
（四）被告得主張抵銷之金額若干？
　　⒈民法第299條規定：「債務人於受通知時，所得對抗讓與人
      之事由，皆得以之對抗受讓人；債務人於受通知時，對於
      讓與人有債權者，如其債權之清償期，先於所讓與之債權
      或同時屆至者，債務人得對於受讓人主張抵銷。」同法第
      334條第1項本文規定：「二人互負債務，而其給付種類相
      同，並均屆清償期者，各得以其債務，與他方之債務，互
      為抵銷。」
　　⒉被告因本件事故導致肇事車輛受損，對訴外人古世昌具有
      侵權行為之損害賠償請求權，而原告依保險契約之約定自
      訴外人古世昌受讓關於本件事故之侵權行為損害賠償請求
      權，是被告自得向原告主張抵銷。查被告支出系爭車輛修
      復費用共86,966元，有估價單在卷可參（見本院卷第55、
      56頁）。然肇事車輛之輪胎並未因本件事故受損，為兩造
      所不爭執（見本院卷第10至19行），是上開估價單中更換
      輪胎19,352元部分，自應予扣除，則肇事車輛與本件事故
      有關之修復費用共67,614元（其中零件為28,606元、工資
      及塗裝共39,008元）。
　　⒊被告雖辯稱事故後原告估價金額亦是8萬多，受損部分有些
      沒有更換，而是改為更換輪胎，維修費用與原本相同，故
      不應扣除等語。然被告就原告估價金額並未提出證據通本
      院審酌，已難逕採。且縱使原告估價金額與被告修繕金額
      相同，被告自行捨棄得修繕之項目不為修繕，而更換與本
      件事故無涉之輪胎，自不得據以主張抵銷，是被告此部分
      抗辯，並不可採。
　　⒋又被告既係以新零件替代舊零件，自應就零件費用計算並
      扣除折舊，始屬公平。查肇事車輛之出廠年月為103年7月
      ，有肇事車輛車籍查詢結果在卷可證（見本院卷第35頁）
      ，迄至本件事故發生時即110年12月17日，已使用逾5年。
      則零件扣除折舊後之修復費用估定為10分之1即2,861元，
      加計工資、塗裝39,008元，共計41,869元。復依前述過失
      責任比例之認定，訴外人古世昌應負40%之過失，據此計
      算被告得主張抵銷之金額即為16,748元【計算式：41,869
      ×40%＝16,748，四捨五入至整數】。
　　⒌原告得請求之金額為31,284元，已如前述，與被告得主張
      之金額16,748元抵銷後，原告得再向被告請求14,536元【
      計算式：31,284-16,748=14,536】，原告請求在此範圍內
      ，為有理由；逾此部分之請求則屬無據。
五、綜上所述，原告依侵權行為及保險代位之法律關係，請求被
    告給付14,536元，及自111年7月12日（見本院卷第41頁）起
    至清償日止，按週年利率5%計算之利息，為有理由，應予准
    許。逾此部分之請求則屬無據，應予駁回。
六、本件原告勝訴部分係依民事訴訟法第436條之8適用小額訴訟
    程序所為之判決，應就被告敗訴部分，依同法第436條之20
    規定，依職權宣告假執行。
七、本件事證已臻明確，兩造其餘主張陳述及所提之證據，經審
    酌均與本院前揭判斷無影響，毋庸一一論述，附此敘明。
八、訴訟費用負擔之依據：民事訴訟法第79條。並以原告減縮後
    訴之聲明，依職權確定訴訟費用額如主文第3項所示。
中　　華　　民　　國　　111 　年　　10　　月　　21　　日
　　　　　　　　　　　　　中壢簡易庭 法　官 周仕弘
以上為正本係照原本作成。
如不服本判決，應於送達後20日內，向本院提出上訴狀並表明上
訴理由，如於本判決宣示後送達前提起上訴者，應於判決送達後
20日內補提上訴理由書（須附繕本）。
中　　華　　民　　國　　111 　年　　10　　月　　21　　日
　　　　　　　　　　　　　　　　　　 書記官 巫嘉芸
附錄：
一、民事訴訟法第436條之24第2項：
　　對於小額程序之第一審裁判上訴或抗告，非以其違背法令為
    理由，不得為之。
二、民事訴訟法第436條之25：
　　上訴狀內應記載上訴理由，表明下列各款事項：
(一)原判決所違背之法令及其具體內容。
(二)依訴訟資料可認為原判決有違背法令之具體事實。